【裁判字號】    99,交聲,543
【裁判日期】    990209
【裁判案由】    聲明異議
【裁判全文】
臺灣臺中地方法院交通事件裁定        99年度交聲字第543 號
原處分機關  交通部公路總局臺中區監理所
異  議  人
即受處分人  甲○○
上列異議人因違反道路交通管理處罰條例案件，對於交通部公路
總局臺中區監理所於民國98年12月21日所為之處分（原處分案號
：中監違字第裁60-HC0000000號裁決書）聲明異議，本院裁定如
下：
    主    文
異議駁回。
    理    由
一、按受處分人不服道路交通管理處罰條例第8 條主管機關所為
    之處罰，得於接到裁決書之翌日起20日內，向管轄地方法院
    聲明異議；依道路交通管理處罰條例第87條規定向管轄法院
    聲明異議之期間，自裁決送達之翌日起算，並得依法扣除在
    途期間及聲請回復原狀；如遲誤該期間，法院應以裁定駁回
    。道路交通管理處罰條例第87條第1 項、道路交通案件處理
    辦法第12條、第18條前段分別定有明文。又按「違反交通管
    理事件，有關文書送達之程序，依行政程序法之規定」；「
    送達，於應受送達人之住居所、事務所或營業所為之；於應
    送達之處所不獲會晤應受送達人時，得將文書付與有辨別事
    理能力之同居人、受僱人或應送達處所之接收郵件人員」；
    「送達，不能依前2 條規定為之者，得將文書寄存送達地之
    地方自治或警察機關，並作送達通知書兩份，1 份黏貼於應
    受送達人住居所、事務所、營業所或其就業處所門首，另1
    份交由鄰居轉交或置於該送達處所信箱或其他適當位置，以
    為送達。前項情形，由郵政機關為送達者，得將文書寄存於
    送達地之郵政機關。寄存機關自收受寄存文書之日起，應保
    存3個月」，違反道路交通管理事件統一裁罰基準及處理細
    則第5 條、行政程序法第72條第1 項、第73條第1 項、第74
    條分別定有明文。
二、原處分機關交通部公路總局臺中區監理所略以：異議人即受
    處分人甲○○於民國（下同）97年12月11日16時40分許，駕
    駛車牌號碼：BL6-371號普通重機車，行經臺中縣梧棲鎮○
    ○路○段處，因駕照逾有效期間仍駕車之違規情形，經臺中
    縣警察局清水分局梧棲分駐所員警依違反道路交通管理處罰
    條例第22條第1項第7款之規定以中縣警交字第HC0000000號
    當場掣單舉發，異議人未於期限內到案，遂於98年12月21
    日以中監違字第裁60-HC0000000號裁決書裁處罰鍰新臺幣（
    下同）3,600 元，並吊繳駕駛執照，應無不合等語。
三、本件聲明異議意旨略以：異議人於97年12月11日受傷急診住
    院，至今已一年多，還無法行走，在應到案期日前之期間，
    正接受手術，致無法申訴，目前沒有工作，且家中生活困苦
    ，請給予救濟等語。
四、經查：
（一）本件異議人於97年12月11日16時40分許，駕駛車牌號碼：
      BL6-371號普通重機車，行經臺中縣梧棲鎮○○路○段處，
      因駕照逾有效期間仍駕車之違規情形，經臺中縣警察局員
      警依違反道路交通管理處罰條例第22條第1項第7款之規定
      以中縣警交字第HC0000000號當場掣單舉發等情，為異議
      人所不否認，並有臺中縣警察局清水分局梧棲分駐所員警
      於97年12月11日掣開舉發違反道路交通管理事件通知單影
      本在卷可稽，是異議人駕照逾有效期限期間，於上開時、
      地駕駛前揭重機車之違規事實，應堪認定。
（二）再異議人因前揭交通違規行為，經臺中縣警察局清水分局
      梧棲分駐所員警掣開舉發違反道路交通管理事件通知單予
      以舉發後，原處分機關業於98年12月21日裁處罰鍰3,600
      元，並吊繳駕駛執照，該裁決書嗣以郵務掛號之方式於98
      年12月23日送達至異議人戶籍地址臺中縣梧棲鎮○○街46
      巷31弄9 號，因未會晤異議人本人，而由其同居之配偶卓
      愛玉代為收受，有上開違反道路交通管理事件裁決書、送
      達證書、異議人於聲明異議狀上所載之住址、全戶戶籍資
      料查詢結果等附卷可稽。則揆諸上開規定，本件違反道路
      交通管理事件裁決書於98年12月23日已合法送達予異議人
      ，核無違誤。
（三）又依首揭法條說明，異議人如對原處分機關所為裁決不服
      欲提起異議，應於裁決送達之翌日起算20日內（並得依法
      扣除在途期間），向管轄地方法院聲明異議，始為適法。
      又應於法定期間內為訴訟行為之人，其住、居所或事務所
      不在法院所在地者，其期間末日之計算，應將應扣除之在
      途期間與不變期間聯接計算，以其最後1 日為期間末日，
      此有最高法院63年度第3次刑庭決議可參。據此，本件異
      議人應自98年12月24日（即收受裁決書之翌日）起算異議
      期間，而異議人之居住地為臺中縣梧棲鎮與原處分機關所
      在地非同一鄉、鎮、市，但居住於受理聲明異議案件法院
      之管轄區域，故需再扣除在途期間3日。是本件交通違規
      事件20日之聲明異議期間，期間末日即於99年1月15日屆
      滿；惟異議人竟遲至99年1月20日，已逾5日始向原處分機
      關聲明異議，有卷內蓋用在聲明異議狀上之原處分機關收
      文章印記可憑，自應認其聲明異議不合法律上之程式，且
      無從命其補正，核諸前揭說明，應予駁回。
五、據上論斷，應依道路交通管理處罰條例第87條第2項、道路
    交通案件處理辦法第18條前段規定，裁定如主文。
中    華    民    國    99    年    2     月    9     日
                        交通法庭  法  官  莊秋燕
以上正本證明與原本無異。
如不服本裁定應於送達後5日內向本院提出抗告狀。
                                  書記官  楊賀傑
中    華    民    國    99    年    2     月    9     日

司法院資訊處製作；財團法人民間司法改革基金會備份。
